【裁判字號】    97,上訴,4919
【裁判日期】    971225
【裁判案由】    違反槍砲彈藥刀械管制條例
【裁判全文】
臺灣高等法院刑事判決                97年度上訴字第4919號
上  訴  人  臺灣板橋地方法院檢察署檢察官
被      告  甲○○
                  （另案現在臺灣臺北監獄臺北分監執行中）
選任辯護人  林曜辰律師
上列上訴人因被告違反槍砲彈藥刀械管制條例案件，不服臺灣板
橋地方法院97年度訴字第1791號中華民國97年9 月25日第一審判
決 （起訴案號：臺灣板橋地方法院檢察署96年度偵字第28730號
），提起上訴，本院判決如下：
    主  文
上訴駁回。
    理  由
一、公訴意旨略以：被告甲○○（起訴書誤載為江富議）於民國
    96年11月中旬某日，在臺北縣板橋市某處，取得具有殺傷力
    之由仿BERETTA廠M9 型半自動手槍製造之槍枝換裝土造金屬
    槍管改造而成之改造槍枝1枝，及口徑0.38吋之制式子彈2顆
    、口徑0.25吋之制式子彈2 顆，即置放在臺北縣板橋市○○
    路184巷3號工作處所內，而未經許可持有上開槍枝、子彈，
    嗣經警於96年11月28日22時30分許在上址查獲，因指被告涉
    犯槍砲彈藥刀械管制條例第8條第4項之持有可發射子彈具有
    殺傷力之改造槍枝罪及同法第12條第4項之持有子彈罪嫌。
二、按犯罪事實應依證據認定之，無證據不得認定犯罪事實；不
    能證明被告犯罪者，應諭知無罪之判決， 刑事訴訟法第154
    條第2項、第301條第1 項分別定有明文。所謂證據，係指足
    以認定被告確有犯罪行為之積極證據而言，該項證據自須適
    於為被告犯罪事實之證明者，始得採為斷罪之資料。如未能
    發現相當證據，或證據不足以證明，自不能以推測或擬制之
    方法，以為裁判之基礎。且刑事訴訟上證明之資料，無論其
    為直接或間接證據，均須達於通常一般之人均不致有所懷疑
    ，而得確信其為真實之程度，始得據為有罪之認定，若其關
    於被告是否犯罪之證明未能達此程度，而有合理懷疑之存在
    ，致使無從形成有罪之確信，根據「罪證有疑，利於被告」
    之證據法則，即不得遽為不利被告之認定。又刑事訴訟法第
    156條第2項規定，被告雖經自白，仍應調查其他必要之證據
    ，以察其是否與事實相符。立法目的乃欲以補強證據擔保自
    白之真實性；亦即以補強證據之存在，藉之限制自白在證據
    上之價值。而所謂補強證據，則指除該自白本身外，其他足
    資以證明自白之犯罪事實確具有相當程度真實性之證據而言
    。雖其所補強者，非以事實之全部為必要，但亦須因補強證
    據與自白之相互利用，而足使犯罪事實獲得確信者，始足當
    之（最高法院74年台覆字第10號判例意旨參照）。
三、本件公訴人指被告甲○○涉犯上揭持有槍枝及子彈罪嫌，無
    非以被告於偵訊時之自白、扣案之改造槍枝1枝及子彈4顆、
    內政部警政署刑事警察局槍彈鑑定書1 份為其論據。訊之被
    告固坦承於前揭時地為警查獲之事實，惟堅決否認有何持有
    槍枝及子彈犯行，辯稱：伊於案發時因另案被通緝，在陳進
    興設於臺北縣板橋市○○路184巷3號工廠為警查獲，警方當
    時在該工廠內搜出之改造槍枝及子彈均非伊所持有，僅因陳
    進興在臺灣板橋地方法院檢察署候訊室向伊說該槍枝沒有殺
    傷力，要伊將此事擔下來，伊始向檢察官表示該槍枝及子彈
    均係伊所有等語。
四、經查：
  (一)本件警方於96年11月28日22時30分許，在臺北縣板橋市○○
    路184巷3號陳進興所經營之製冰工廠，在該工廠交誼廳之沙
    發夾層內起出改造槍枝1枝、子彈4顆、子彈半成品17顆，並
    在該址2樓某宿舍之天花板內起出改造槍枝半成品1枝、子彈
    1 顆等物，現場則有被告、陳進興、劉宏祈、呂學丞、黃博
    裕、辜顯傑、李銘涵等人，此觀被告等人之警詢筆錄所載甚
    明，且有上開槍枝、子彈扣案可資佐證，並有搜索扣押筆錄
    暨扣押物品目錄表各1 份附卷可稽。又上開扣案槍枝、子彈
    經送鑑定結果，其中之改造槍枝1枝（槍枝管制編號0000000
    000），認係由仿BERETTA廠M9型半自動手槍製造之槍枝換裝
    土造金屬槍管改造而成，經檢視欠缺楔型塊，惟仍可供擊發
    適用子彈使用，經裝填適用子彈（直徑6.0mm、重量0.88g之
    鋼珠）測試結果， 測得其發射速度為348公尺／秒，計算其
    動能為53焦耳， 換算其單位面積動能為188焦耳／平方公分
    。其中之子彈2 顆，認均係口徑0.38吋之制式子彈，均經試
    射，均可擊發，認均具殺傷力。另外子彈2 顆，認均係口徑
    0.25吋之制式子彈，均經試射，均可擊發，認均具殺傷力。
    而所謂殺傷力，依據司法院秘書長81年6 月11日祕台廳(二)字
    第06985號函釋示， 其標準為在最具威力的適當距離，以彈
    丸可穿入人體皮肉層之動能為基準。依日本科學警察之研究
    結果，彈丸單位面積動能達20焦耳／平方公分，則足以穿入
    人體皮肉層。內政部警政署刑事警察局對活豬作射擊測試結
    果，彈丸單位面積動能達24焦耳／平方公分，則足以穿入豬
    隻皮肉層。美國軍醫總署定義：彈丸撞擊動能達58呎磅（約
    78.6焦耳），則足以使人喪失戰鬥能力等情，有內政部警政
    署刑事警察局97年1 月10日刑鑑字第0960182783號槍彈鑑定
    書1份存卷可憑。準此，上開查獲被告時所扣得之改造槍枝1
    枝及子彈4 顆，係屬槍砲彈藥刀械管制條例所定之管制槍枝
    及子彈，非經中央主管機關之許可，均不得持有乙節，固堪
    認定。
  (二)惟上址製冰工廠係由陳進興實際負責管理，有員工呂學丞一
    人住在該工廠，此外劉宏祈自96年8 月間亦有住於該工廠宿
    舍內，警方起獲槍彈之2 樓宿舍沒有固定人居住，且該工廠
    沒有關門，任何人均可進出等情，業據證人陳進興於警詢及
    原審審理時證述在卷（見偵卷第16至18頁、原審卷第173頁
    ），堪認該工廠之出入情形甚為複雜。而被告既非該工廠之
    負責人，亦非員工或固定住居者，已難認與該工廠有緊密之
    地緣關係；況本件為警查獲之時，除被告外，尚有陳進興、
    劉宏祈、呂學丞、黃博裕、辜顯傑、李銘涵等多人在場，則
    警方當時在上址工廠交誼廳之沙發夾層、2 樓某宿舍之天花
    板內所起出之扣案槍枝、子彈，究竟與被告有何關連，即非
    無疑。被告雖曾於檢察官偵訊時供稱：槍枝是我在板橋市光
    復橋堤防邊撿回來的，就是在我們工廠旁邊，大約是11月中
    撿到的，我撿回來之後就一直放在工廠，都沒有動它云云（
    見第28730號偵查卷第152頁），惟其於原審及本院審理時均
    否認持有該等槍彈，並以前揭情詞置辯。徵諸證人即當時一
    併為警查獲並移送臺灣板橋地方法院檢察署檢察官偵訊之黃
    博裕於原審審理時具結證稱：我聽到陳進興說如果都沒有人
    承認，我們都會被收押，扣案槍枝沒有殺傷力，所以叫被告
    扛起來，子彈部分可以易科罰金，陳進興說會幫被告繳納，
    被告一直在猶豫，並且問槍枝真的沒有殺傷力嗎，陳進興說
    真的沒有，他不會騙人，後來被告就答應要扛下來等語（見
    原審卷第107、108頁）；證人即亦併為警查獲、移送之辜顯
    傑則於原審審理時證稱：我聽到陳進興跟被告說槍沒有殺傷
    力，叫被告背，我有聽到被告好像有答應等語（見原審卷第
    110、111頁）。而陳進興確有出面以被告引來警察為由，要
    求被告承擔一節，亦據證人陳進興於原審審理時到庭供證：
    在刑事組時，其他6、7個人都說是因為被告才會發生事情，
    所以大家討論說帶警察到製冰工廠的人要負責，大家都說是
    被告帶警察去的，要被告負責。因為是被告才造成警察來製
    冰工廠搜索，所以被告要負責。……是指被告被通緝才會造
    成警察來製冰工廠搜索，因為我年紀比較大，所以其他人要
    我出面跟被告說一下，要被告出來負責等語甚明（見原審卷
    第173、174頁），且互核相符。又被告於上開為警查獲之時
    ，仍因案通緝中一節，亦有本院被告前案紀錄表1 件附卷可
    稽，堪認被告辯稱當時伊因另案通緝，陳進興在臺灣板橋地
    方法院檢察署候訊室向伊說該槍枝沒有殺傷力，要伊將此事
    擔下來，伊才向檢察官表示該槍枝及子彈均係伊所有等語（
    見原審卷第30頁、第177頁），應屬有據，而可採信。
  (三)證人陳進興固證稱伊在警局即已要求被告負責，而被告於警
    詢時仍否認持有該等槍彈 （見28730號偵查卷第11頁、第13
    頁），然違反槍砲彈藥刀械管制條例之罪甚重，而被告既一
    再向陳進興詢問該槍枝有無殺傷力，顯見亦知悉該等罪責之
    重，是被告在陳進興等人於警局勸說時未立即同意，並非不
    符常情；參以被告係在陳進興告知無殺傷力之後才在偵查中
    自白，亦據證人黃博裕、辜顯傑證述同前，是被告在對陳進
    興之勸說深思後，加上陳進興又告知上開槍枝無殺傷力，始
    在偵查中自白持有上開槍、彈，亦無違常理。又陳進興在前
    揭時、地警方查獲扣案槍彈時雖不在場，且查獲地點也非在
    其房間，然其既係上開查獲扣案槍彈工廠之負責人，與該等
    槍彈應非無涉，倘其出面勸說被告承擔一節不實，其脫身猶
    恐未及，自無可能為上開供證，而又自陷持有槍彈之嫌疑；
    況陳進興是在上開同時被警查獲在現場之人要求之下，向被
    告為認罪勸說，已據陳進興陳述如前，是黃博裕、辜顯傑並
    非毫無遊說行為；又因被告是否願意承擔持有上開槍彈責任
    ，對於黃博裕、辜顯傑有無涉案及是否會被羈押相當重要，
    故黃博裕、辜顯傑聽到陳進興勸被告認罪後，渠等記憶深刻
    ，縱在半年後在原審審理接受詰問時仍可清楚詳述，亦屬當
    然。至於在同一拘留室內之劉宏祈、李銘涵未曾聽聞陳進興
    勸被告認罪，此關乎個人注意力及記憶等等條件，尚難以之
    遽認黃博裕、辜顯傑證詞不可採。又被告對於上開槍彈來源
    也僅供稱係11月中從板橋市光復橋堤防邊撿回，並未具體明
    確指明時間，而所謂地點亦僅泛稱板橋市光復橋堤防邊，更
    遑論槍枝係違禁物品，又豈能容易隨意在堤防邊拾獲？故被
    告此部分自白，自難認係已供明上開槍枝之來源。是上揭被
    告於檢察官偵訊時之自白，是否與事實相符，顯有可疑，復
    無補強證據足資以證明其所自白之犯罪事實確具有相當程度
    之真實性，自難單憑被告一時之自白，遽斷被告犯罪。
五、綜上所述，檢察官所提出之證據，尚不能使本院形成被告有
    罪之確信。此外，復查無其他積極證據足資證明被告有何被
    訴違反槍砲彈藥刀械管制條例犯行。揆諸首揭說明，自屬不
    能證明被告犯罪。原審以不能證明被告犯罪，而為被告無罪
    之判決，並無違誤。檢察官以被告年齡、知識、經驗及生活
    狀況，當知持有槍彈係屬重罪，如被告確未持有上開槍彈，
    自不會受他人影響，而自陷於刑責之中；再者，如被告未曾
    持有上開槍彈，其對該等槍彈來源會有交待不清或含混其詞
    之情，然被告竟在偵查中無任何疑遲下供稱拾回該等槍彈之
    時間、地點，自不能僅因被告翻供而認定被告之自白可疑；
    又證人黃博裕、辜顯傑雖於原審審理時證稱有聽到陳進興要
    被告扛責任之語，然警方在上開工廠搜索時，陳進興並不在
    現場，且查獲槍彈地點也非其房間，是陳進興亦稱該等槍彈
    與之無關，而黃博裕、辜顯傑是在現場為警查獲之共同被告
    ，有可能被聲請羈押，卻未有任何遊說被告之行為，反而還
    記得半年前陳進興與被告之對話內容，並與被告辯解內容完
    全相符，與常情有悖；又果黃博裕、辜顯傑有聽聞陳進興規
    勸被告，則同案被告劉宏祈、李銘涵在同一拘留室內，對此
    攸關渠等是否構成犯罪之對話，自無不同時聽聞之理等等為
    由，指摘原判決不當。然本件尚不足以認定被告有違反槍砲
    彈藥刀械管制條例犯行，已如前述，檢察官上訴意旨所指各
    節，均不足採，其上訴自無理由，應予駁回。
據上論斷，應依刑事訴訟法第368條，判決如主文。
本案經檢察官李叔芬到庭執行職務。
中    華    民    國    97    年    12    月    25    日
                  刑事第二十二庭審判長法  官  何菁莪
                                      法  官  江振義
                                      法  官  李麗珠
以上正本證明與原本無異。
如不服本判決，應於收受送達後10日內向本院提出上訴書狀，其
未敘述上訴之理由者並得於提起上訴後10日內向本院補提理由書
（均須按他造當事人之人數附繕本）「切勿逕送上級法院」。
                                      書記官  陳禹任
中    華    民    國    97    年    12    月    29    日


司法院資訊處製作；財團法人民間司法改革基金會備份。
